【裁判字號】    91,訴,1262
【裁判日期】    920414
【裁判案由】    過失致死等
【裁判全文】
臺灣臺南地方法院刑事判決                        九十一年度訴字第一二六二號
    公  訴  人  臺灣台南地方法院檢察署檢察官
    被      告  甲○○
右列被告因過失致死等案件，經檢察官提起公訴（九十一年度偵字第一○四一五號）
，本院判決如左：
    主  文
甲○○從事業務之人，因業務上之過失致人於死，處有期徒刑伍月，如易科罰金，以
佰元折算壹日，緩刑貳年。
    事  實
一、甲○○係設在臺南縣永康市○○街五四巷六號申貴工程行之負責人，為從事模板
    架設工程業務之人。甲○○於民國九十一年間以申貴工程行名義向洪丁柱承攬位
    在臺南市○○○路四七一號旁之新建住宅模板工程，並僱用其弟周貴榮在現場從
    事模板放樣工作。甲○○為周貴榮之雇主，本應注意雇主依法應有符合標準之必
    要安全設備，以防止有墜落、崩塌等之虞之作業場所所引起之危害，並對於勞工
    於高度二公尺以上之工作臺等場所作業時，應設置護欄、護蓋或安全網等防止勞
    工墜落之防護設備，甲○○依當時情形並無不能注意之情事，竟疏於注意未在工
    作臺四周開口部分架設可防止勞工墜落之防護設備，致勞工周貴榮於九十一年七
    月十六日下午二時四十分許，在上開新建住宅工程工地之三樓屋頂外牆施工架工
    作臺上從事三樓頂欄杆模板放樣作業時，因工作臺四周無護欄可掛置安全帶，亦
    無其他防止墜落之防護設備，而失足摔落至地面，造成周貴榮受有多發性損傷合
    併內出血、左側頭、胸、背、腿鈍挫傷合併骨折血氣胸等傷害，經送醫急救，於
    同日下午三時十五分傷重不治死亡。
二、案經臺灣臺南地方法院檢察署檢察官自動檢舉偵查起訴。
    理  由
一、訊據被告甲○○固坦承係申貴工程行之負責人、為被害人周貴榮之雇主、案發當
    時確未設置護欄及被害人周貴榮於右揭時、地自工作臺摔落地面死亡之事實，惟
    否認有過失致死及違反勞工安全衛生法等犯行，辯稱：伊僅承包模板工程，護欄
    、安全網非伊負責架設，屋主洪丁柱應請他人架設，伊當天尚有其他工作，未到
    現場，不知仍未設置護欄云云。然查：
  (一)、按雇主對防止有墜落、崩塌等之虞之作業場所引起之危害，應有符合標準之必
      要安全衛生設備，勞工安全衛生法第五條第一項第五款定有明文；又營造安全
      衛生設施標準第十九條明定：雇主使勞工於高度二公尺以上之屋頂、橋樑墩柱
      及橋樑上部結構、橋台、開口部分、階梯、樓梯、坡道、工作臺、擋土牆等場
      所作業，應於該處設置護欄、護蓋或安全網等防護設備。但如使勞工佩掛有安
      全帶，並掛置於堅固錨錠、可供鉤掛之物件或安全母索等裝置，而無墜落之虞
      者，不在此限。亦即雇主對於勞工在有墜落之虞之作業場所工作，除全部採安
      全網防護或確實使勞工使用安全帶等而無墜落之虞者外，應於該處設置護欄、
      護蓋或安全網等防護設備，以防止勞工墜落。被告甲○○身為申貴工程行之負
      責人，當應隨時注意、檢查並督導現場之安全衛生狀況，倘發現工作場所未符
      合施工標準時，應立即指正，並禁止勞工於不安全環境作業，俟工作場所達安
      全之施工標準時，始進場作業，此係依勞工安全相關衛生法令應負之注意義務
      。是以，被告甲○○既為被害人周貴勞之雇主，本應注意被害人在三層樓高之
      工作臺從事模板放樣作業時，應於工作臺四周開口部分設置護欄、安全網或其
      他防止墜落之設備，而依當時情形並無不能注意之情事，竟疏未注意，未於工
      作臺四周開口部分設置護欄、安全網等防護措施，造成不安全環境，並任由被
      害人周貴榮於上開不安全環境作業，致被害人周貴榮不慎失足墜落地面不治死
      亡，而發生本件勞工死亡之職業災害，被告甲○○確有過失自堪認定。且本件
      災害經行政院勞工委員會南區勞動檢查所至現場勘查事故原因，亦同此認定，
      有該所出具之職業災害檢查報告書一份在卷可參，益證被告甲○○確有業務上
      之過失。
  (二)、縱如被告甲○○所稱，本件工程之定作人洪丁柱依照契約之約定應負責搭設護
      欄及防護網，然被告甲○○身為被害人周貴榮之雇主，依法自應提供勞工安全
      無虞之作業環境，在工作環境未設置前述防護設施前，當應禁止勞工於不安全
      環境作業，自不得僅因定作人要求趕工即任由勞工在不安全環境施工，更不得
      以契約之約定歸避雇主依法所應負之責任，是被告甲○○前揭所辯自無解於其
      應負之責。
  (三)、被告甲○○身為雇主，原應注意作業環境有無依規定設置符合標準之必要安全
      衛生設備，而依事故當時又無不能注意之情事，意疏未注意，任由勞工於不安
      全環境作業，致被害人周貴榮失足自工作臺墜落至地面，而受有多發性損傷合
      併內出血、左側頭、胸、背、腿鈍挫傷合併骨折血氣胸等傷害，經送醫急救送
      醫後不治死亡，此業經臺灣台南地方法院檢察署檢察官督同法醫師相驗明確，
      製有勘驗筆錄、驗斷書、相驗屍體證明書等附卷可稽，並有奇美醫學中心診斷
      證明書、現場照片七幀附卷足憑，被告甲○○之過失行為與被害人周貴榮死亡
      之結果間並有相當因果關係，足以認定，故本件事證明確，被告甲○○違反勞
      工安全衛生法及業務過失致死犯行堪以認定。
二、查被告甲○○為從事業務之人，其因業務上之過失致被害人周貴榮死亡，其所為
    係犯刑法第二百七十六條第二項之業務過失致人於死罪。又其為雇主，對防止有
    墜落、崩塌之虞之作業場所起之危害，未設置符合標準之必要安全設備，係違反
    勞工安全衛生法第五條第一項第五款之規定，又因其未設置符合標準之必要安全
    設備，致僱用之工人發生第二十八條第二項第一款之死亡之職業災害，另應依同
    法第三十一條第一項處罰。被告甲○○一行為觸犯上開二罪名，為想像競合犯，
    應依刑法第五十五條規定從一重之業務過失致人於死罪處斷。爰審酌被告甲○○
    身為雇主，竟疏於注意勞工安全之相關措施，以致發生本件職業災害，惟其無不
    良前科，事後業與被害人周貴榮家屬達成和解，此有和解書一份可稽（附於本院
    審理卷），及其犯罪後態度良好等一切情狀，量處如主文所示之刑，並諭知易科
    罰金之折算標準，以資警惕。末查被告甲○○前未曾受有期徒刑以上刑之宣告，
    有臺灣高等法院被告全國前案紀錄表可按，其經此偵審程序及刑之宣告後，當知
    所警惕，信無再犯之虞，本院認對其所宣告之刑，以暫不執行為適當，爰併予宣
    告緩刑二年，以啟自新。
據上論斷，應依刑事訴訟法第二百九十九條第一項前段，勞工安全衛生法第三十一條
第一項、第二項，刑法第十一條前段、第二百七十六條第二項、第五十五條、第四十
一條第一項前段、第七十四條第一款，罰金罰鍰提高標準條例第一條前段、第二條，
判決如主文。
中    華    民    國      九十二    年      四        月      十四      日
                              臺灣臺南地方法院刑事第二庭
                                  審判長法  官  陳振輝
                                        法  官  吳勇輝
                                        法  官  孫淑玉
右正本證明與原本無異。
如不服本判決應於送達後十日內向本院提出上訴狀（應附繕本）。
                                        書記官  王元宏
中    華    民    國      九十二    年      四        月      十五      日
附錄本案論罪科刑法條全文：
中華民國刑法第二百七十六條
因過失致人於死者，處二年以下有期徒刑、拘役或二千元以下罰金。
從事業務之人，因業務上之過失犯前項之罪者，處五年以下有期徒刑或拘役，得併科
三千元以下罰金。
勞工安全衛生法第三十一條
違反第五條第一項或第八條第一項之規定，致發生第二十八條第二項第一款之職業災
害者，處三年以下有期徒刑﹑拘役或科或併科新台幣十五萬元以下罰金。
法人犯前項之罪者，除處罰其負責人外，對該法人亦科以前項之罰金。


司法院資訊處製作；財團法人民間司法改革基金會備份。
